【裁判字號】    98,交抗,2627
【裁判日期】    981029
【裁判案由】    違反道路交通管理處罰條例
【裁判全文】
臺灣高等法院交通事件裁定            98年度交抗字第2627號
抗  告  人
即受處分人  甲○○
上列抗告人因違反道路交通管理處罰條例案件，不服臺灣桃園地
方法院民國98年9月9日所為裁定（98年度交聲字第1138號），提
起抗告，本院裁定如下：
    主  文
抗告駁回。
    理  由
一、原處分意旨以：異議人即受處分人甲○○駕駛車牌號碼6858
    -VT號自小客車（下稱系爭車輛），於民國98年2月11日19時
    55分許，行經桃園縣平鎮市○○路與育達街口，為桃園縣政
    府警察局平鎮分局（下稱平鎮分局）員警舉發「紅燈左轉（
    廣德路左轉育達街）」，並填製桃警局交字第DB0000000號
    舉發違反道路交通管理事件通知單。異議人於98年3月23日
    到案陳述不服舉發，原處分機關認無理由，於98年4月23日
    以壢監裁字裁53-DB0000000號違反道路交通管理事件裁決書
    ，依道路交通管理處罰條例第53條第1項、第63條第1項第3
    款、及對照裁罰基準表（逾越應到案期限30日內：98年3月2
    3日始到案陳述）之規定，裁處異議人罰鍰新臺幣（下同）3
    ,600元，並記違規點數3點。
二、原審裁定則以：異議人聲明異議稱伊於前揭時、地駕駛系爭
    車輛行經上開路口，惟並無闖紅燈之行為，且員警未當場攔
    阻及提出闖紅燈之證明云云；經查異議人確於上開時地駕車
    行經有燈光號誌管制之交岔路口闖紅燈之違規行為，經傳喚
    證人即本案舉發警員乙○○就異議人「紅燈左轉（廣德路左
    轉育達街）」之違規情形證述明確，證人乙○○係本件舉發
    員警，其到庭陳述之舉發經過，尚無違反經驗或論理法則之
    處，且遍查卷存證據資料，亦無任何積極證據足以證明證人
    所述係虛偽不實，亦無足可顯信證人陳述不可採信之品性證
    據或前科證據存在，自不得因證人為本件開單舉發之員警，
    遽予否定其證述之可信性，況證人與異議人間素昧平生，並
    無仇隙嫌怨，而警員執行公務時，本身即受有行政懲處責任
    之監督，到庭具結作證，更以刑事責任擔保其證言之真實性
    ，從而，證人乙○○於原審調查時結證前情，應堪採信。又
    交通警員掣單舉發違反道路交通管理處罰條例所列之違規事
    實，本質上為行政處分，係公務員基於職務上權力，依法就
    特定具體事件所為具公法上效果之單方行政行為，基於公務
    員為公法上行為具有公信力之原則，該行政處分可被推定為
    真正，其據以依法處分之事實認定亦為真正無誤，本此公信
    原則，立法者乃賦予行政機關制定違反道路交通管理事件統
    一裁罰基準及處理細則，使勤務警員得當機處分，以達其維
    護交通秩序之行政目的。若謂公務員一切行政行為均須預留
    證據以證其實，則國家行政勢必窒礙難行，故刑事訴訟法就
    犯罪證據有關規定中與屬行政秩序罰之交通違規裁罰本質不
    合之部分，不在準用之列，若查無證據足資證明員警有捏造
    事實違法取締之情事，則執勤警員本其職責所為之舉發，應
    受到合法、正確之推定。另員警取締交通違規事件，以科學
    儀器照相採證者，固足為交通違規事實之證明，惟如適巧發
    生於眼前「稍縱即逝」之闖紅燈違規行為，本質上屬突發狀
    況不及蒐證，現場亦無固定式攝影裝置，客觀上舉發員警顯
    不能當場以科學儀器採證、存證（如照相），自無法藉此方
    式認定事實，因之，刑事訴訟法就證據法則有關規定與屬行
    政秩序罰之交通違規裁罰本質不合部分，不在準用之列。異
    議人其於前揭時地闖紅燈之行為，既堪以認定，其猶執前詞
    指摘，尚無可採。原處分機關以道路交通管理處罰條例第53
    條第1項及第63條第1項第3款及對照裁罰基準表（逾越應到
    案期限30日內）規定，裁罰異議人3,600元，並記違規點數3
    點，核無不合，異議人指摘原處分不當，非有理由，應予駁
    回。
三、抗告意旨略以：證人乙○○稱他是在廣德街上50公尺後方看
    到抗告人即受處分人，但他並未看到車號、車型，只記得顏
    色，但當時只有這一輛車，然抗告人當時時速只有30公里左
    右，前、後方都有車子，被攔下時距離警員所說闖紅燈地點
    又有4至5百公尺遠，警員是騎摩托車，怎可能在4至500公尺
    外才攔下抗告人，且當時育德路上都是車子，故警員應有誤
    判之嫌等。
四、按汽車駕駛人，行經有燈光號誌管制之交岔路口闖紅燈者，
    處1,800元以上5,400元以下罰鍰。道路交通管理處罰條例第
    3條第8款、第53條第1項定有明文，又汽車駕駛人有前開第
    53條規定之情形者，除依該條處罰鍰外，並予記違規點數3
    點。同條例第63條第1項第3款亦有規定，抗告人前揭闖紅燈
    之行為，據證人即舉發員警乙○○於原審調查時證稱：「當
    時我騎機車在廣德街路上往育達街行駛，我當天是在執行巡
    邏勤務，當時我騎車跟在異議人的後方，大約50公尺處，我
    靠近路口時，發現我的行向號誌燈已經變成紅燈，我就減速
    準備停車，但異議人並未減速，而是直接左轉到育達街上，
    我就在下一個紅綠燈追上他…、（問：當時跟在闖紅燈的車
    子後方時，有無看到該車的車牌號碼？）答：沒有，但我有
    記得該車的顏色、車型，而且當時紅燈左轉的車只有這一輛
    ，左轉到育達街上只有這一輛車。」（見原審卷第21頁反面
    ），並有桃園縣政府警察局桃警局交字第DB0000000號舉發
    違反道路交通管理事件通知單、桃園縣政府警察局98 年2月
    11日員警工作紀錄簿在卷足憑。證人乙○○係本件舉發員警
    ，其到庭所陳述舉發經過，尚無違反經驗或論理法則之處，
    且查本件卷存證據資料，亦無任何證據可證其前揭所述係虛
    偽不實，亦無證人有何不可採之品性證據存在，自不得因證
    人為本件開單舉發異議人之員警，即予否認其證述之可信性
    。況交通警員掣單舉發違反道路交通管理處罰條例所列之違
    規事實，係公務員依法就具體事件所為之單方行政行為，基
    於行政行為推定具有公信力原則，其依法處分之事實認定亦
    為真正無誤，抗告人並未提出相關證據以供調查，自不能僅
    憑抗告人片面指述遽認本件舉發交通違規事件有何不當之處
    ；且汽車駕駛人之行為有(1)闖紅燈或平交道。(2)搶越行人穿
    越道。(3)在道路收費停車處所停車，不依規定繳費。(4)不服
    指揮稽查而逃逸，或聞消防車、救護車、警備車、工程救險
    車之警號不立即避讓。(5)違規停車或搶越行人穿越道，經各
    級學校交通服務隊現場導護人員簽證檢舉。(6)行經設有收費
    站、地磅之道路，不依規定停車繳費或過磅等情形之一，當
    場不能或不宜攔截製單舉發者，得逕行舉發。道路交通管理
    處罰條例第7條之2第1項第1至6款定有明文，依上開規定可
    知，因違規事件有即時性及有損公益性，員警可不經科學儀
    器取得之證據資料，即得證明違規行為（道路交通管理處罰
    條例第7條之2第1項第7款參照），而闖紅燈等違規行為，其
    違規行為多在瞬間發生，故委由當場執行取締違規之公務人
    員，依其認識與判斷，為立即取締作為，是警員舉發交通違
    規既為道路交通管理處罰條例所規定之職權行使行為，且經
    立法機關授權，此為達成維持交通秩序目的所必要，無須另
    有其他如目擊證人或必須拍攝照片為之佐證，始構成處分之
    要件，參以本件警員乙○○乃依法執行公務之人，與抗告人
    素不相識，亦無任何嫌隙，顯無設詞攀誣或虛構違規事實陷
    害抗告人之可能，況其已到庭作證，以刑事責任擔保其證言
    之真實性，故其證述自屬可採。綜上，抗告人於前開時、地
    駕駛系爭車輛，行經設有燈光號誌管制之路口闖越紅燈左轉
    之交通違規行為，事證明確。原審因認原處分機關以其駕車
    行經有燈光號誌管制之交岔路口闖越紅燈左轉，依道路交通
    管理處罰條例第53條第1項及第63條第1項第3款及對照裁罰
    基準表（逾越應到案期限30日內）之規定，裁罰抗告人3,
    600元，並記違規點數3點，核無違誤，駁回其異議，揆諸前
    揭規定，並無不當，故本件抗告為無理由，應予駁回。
五、依道路交通管理處罰條例第89條，道路交通案件處理辦法第
    26條，刑事訴訟法第412條，裁定如主文。
中    華    民    國    98    年    10    月    29    日
                  刑事第二十三庭  審判長法  官  許宗和
                                        法  官  林海祥
                                        法  官  潘進柳
以上正本證明與原本無異。
不得再抗告。
                                        書記官  任正人
中    華    民    國    98    年    11    月     2    日


司法院資訊處製作；財團法人民間司法改革基金會備份。
